臺灣臺南地方法院刑事判決
108年度易字第692號
公  訴  人  臺灣臺南地方檢察署檢察官
被      告  林世承


選任辯護人  葉清華律師
被      告  陳家鎮



選任辯護人  陳培芬律師
上列被告因詐欺案件，經檢察官提起公訴（107年度少連偵字第1
13號），本院判決如下：
    主  文
甲○○成年人與少年犯三人以上共同詐欺取財罪，處有期徒刑壹年
陸月。
丙○○犯三人以上共同詐欺取財罪，處有期徒刑壹年肆月。
扣案之票號六九六三七八號、六九六三七九號本票各壹張及附件
所示之收據、借據、借款契約書各壹張均沒收。
    事  實
一、甲○○於民國107年8月16日晚間，經臉書聯繫戊○○而相約於臺
    南市○○區○○路○段000號「大安順KTV」（起訴書誤載為「大
    順KTV」，下稱「大安順KTV」）會面後，甲○○以要去找朋友
    、認識朋友為由邀戊○○同往，並駕駛車牌號碼000-0000號白
    色自小客車（下稱AWU-2653號車）搭載戊○○，同至位於臺南
    市○區○○○路00號國賓影城之金礦咖啡（下稱金礦咖啡），當
    時尚有丙○○【該時在位於臺南市○○區○○路000號上海銀行（
    下稱小東路上海銀行）樓上之「帶心整合行銷」（下稱「帶
    心整合行銷」）從事辦理汽車貸款業務】、與戊○○原即熟識
    之許０彰（全名詳卷，89年11月生，另經本院少年法庭裁定
    交付保護管束）與甲○○、戊○○同在金礦咖啡，然甲○○、丙○○
    及許０彰均明知戊○○並未向其等借貸而存有50萬元借款債務
    之情，渠三人亦無為戊○○介紹工作之心意，渠三人竟共同基
    於意圖為自己不法所有之犯意聯絡，由丙○○、許０彰陪同戊○○坐上丙○○所駕之黑色TOYOTA自小客車（下稱黑車），丙○○
    提出
　　票號696378號、696379號之空白本票各1張及附件所示填寫
    位置空白之收據、借據、借款契約書各1份，並與許０彰合力
    對戊○○佯以若其能簽立丙○○提供之本票及附件所示之收據、
    借據、借款契約書，即可受聘一起工作而可上班賺錢等虛偽
    說詞為幌，對戊○○進行遊說，使原本即存有希冀能工作賺錢
    供吃喝玩樂之開銷以及得藉以與甲○○、丙○○、許０彰同行出
    遊玩樂之意願，且處於因精神疾病而致判斷真偽能力已較一
    般智識之成年人為薄弱之戊○○，基於相信上開遊說內容為真
    之錯誤認知，遂在遵從丙○○教導指示之下，簽寫、捺印而開
    立票號696378號、696379號之金額各為新臺幣（下同）50萬
    元、發票日均為107年8月16日之本票各1張（下稱本件本票
    ），以及填載如附件所示簽寫、捺印內容之收據、借據、借
    款契約書各1張（下稱附件所示之收據、借據、借款契約書
    ）並為交付，甲○○、丙○○、許０彰遂據以詐得本件本票及附
    件所示內容之收據、借據、借款契約書，渠三人再帶同戊○○
    去吃燒烤及續至北區成功路之H精品會館（下稱H精品會館）
    喝酒，至107年8月17日清晨再載送酒醉之戊○○返回其住處後
    ，甲○○即以索討戊○○積欠之借款債務為由聯絡戊○○之母乙○○
    ，經相約而於107年9月2日16時許，甲○○在乙○○向臺南市政
    府警察局第一分局府東派出所（下稱府東派出所）商借之房
    間內，與乙○○、陪同乙○○之友人己○○及戊○○商談，並展示詐
    得之本件本票及附件所示之收據、借據、借款契約書為催討
    之憑據，然因商談中出現言語爭執，引起警員注意而介入詢
    問，始查獲前情，並扣得本件本票及附件所示之收據、借據
    、借款契約書。
二、案經戊○○訴由臺南市政府警察局第一分局報請臺灣臺南地方
    檢察署檢察官偵查起訴。　
    理  由
壹、證據能力部分：
一、被告丙○○及其辯護人主張告訴人戊○○、證人乙○○於司法警察
    調查中、檢察事務官調查中及偵訊中之陳述，被告甲○○於司法警察調查中、偵訊中之陳述及證人許０彰於司法警
    察調查中、偵訊中及本院少年法庭訊問中之陳述，均為審判
    外陳述而無證據能力，經查：
　㈠告訴人、乙○○、許０彰於偵訊中，均係以證人身分而為具結陳
    述，既經合法具結，又未見有何「顯有不可信之情況」，依
    刑事訴訟法第159條之1第2項規定，應有證據能力；許０彰於
    本院少年法庭法官調查時所為之陳述，本屬對於法官所為之
    陳述，依同法第159條之1第1項規定，亦有證據能力。
　㈡告訴人、乙○○於司法警察調查中、檢察事務官調查中之陳述
    ，以及被告甲○○於偵訊中之陳述，對於被告丙○○而言，均係
    審判外陳述而無證據能力，復無其他得例外賦與證據能力之
    情形，故上開陳述對於被告丙○○而言無證據能力，但可作為
    彈劾證據。
二、除上開「壹」之一所示以外，本判決下列引用之各項證據，
    檢察官、被告二人及其辯護人至言詞辯論終結前均未聲明異
    議，本院審酌各該證據作成之客觀環境及條件，均無違法或
    不當取證或其他顯不可信之情形，作為證據使用皆屬適當，
    依刑事訴訟法第159條之5之規定，均有證據能力。
貳、實體部分：
一、訊據被告二人對於被告甲○○於107年8月16日晚間，經臉書聯
    繫告訴人而相約於「大安順KTV」會面後，被告甲○○以要去
    找朋友、認識朋友為由邀告訴人同往，並駕駛AWU-2653號車
    搭載告訴人同至金礦咖啡，當時與被告甲○○、告訴人同在金
    礦咖啡而於「帶心整合行銷」從事辦理汽車貸款業務之被告
    丙○○、與告訴人原即熟識之許０彰有陪同告訴人坐上被告丙○○所駕之黑車，被告丙○○並提供票號696378號、696379號之
    空白本票各1張及附件所示填寫位置空白之收據、借據、借
    款契約書各1份予告訴人，由告訴人簽寫、捺印而開立本件
    本票及以及填載如附件所示簽寫、捺印內容之收據、借據、
    借款契約書之後，被告二人與許０彰再帶同告訴人去吃燒烤
    及續至H精品會館喝酒，至107年8月17日清晨再載送酒醉之
    告訴人返回其住處，嗣被告甲○○有以索討告訴人積欠之借款
    債務為由聯絡告訴人之母乙○○，且經相約而於107年9月2日1
    6時許，被告甲○○在乙○○向府東派出所商借之房間內，向乙○○、陪同乙○○之友人己○○及告訴人展示本件本票及附件所示
    之收據、借據、借款契約書為催討之憑據而為商談時，出現
    言語爭執而經警員介入調查等情，固均為坦承，惟被告二人
    均否認犯行，被告甲○○辯稱：因告訴人先前與我同行出遊時
    ，承諾分擔而向我借款、由我先墊付之玩樂費用均未見給付
    ，我才請被告丙○○提供本票及附件所示之收據、借據、借款
    契約書予告訴人簽寫作為借款憑據，並非詐欺行為云云，被
    告丙○○則以：被告甲○○向我表示告訴人欠其借款債務未償已
    久，而請我幫忙提供本票、借據予告訴人簽寫以供憑據，我
    才準備票號696378號、696379號之空白本票各1張及附件所
    示填寫位置空白之收據、借據、借款契約書各1份予告訴人
    ，由告訴人自行簽寫開立本件本票及填寫附件之收據、借據
    、借款契約書所示內容，我並不知被告甲○○與告訴人間之借
    款數額，亦不知告訴人為何在本件本票及附件之收據、借據
    、借款契約書上填寫50萬元，我也未指導告訴人開立填寫上
    開數額內容，我並無詐騙行為云云。經查：
  ㈠被告二人上開坦認部分，核與告訴人、乙○○於司法警察調查
    中、檢察事務官調查中、偵訊中及審理中，許０彰於司法警
    察調查中、偵訊中、本院少年法庭訊問中及審理中，以及證
    人己○○於偵訊中、審理中之陳述情節相符，並有臺南市政府
    警察局第一分局扣押筆錄、扣押物品目錄表各1份可稽，復
    有本件本票及附件所示之領款收據、借據、借款契約書扣案
    為證，此部分之事實堪可認定。
　㈡被告二人固以前揭情詞置辯，然由附表所示之陳述：
　⑴被告甲○○並非出於商討告訴人有何積欠被告甲○○金錢債務之
    因素，方與告訴人互約而於107年8月16日晚間相會出遊。
　⑵被告甲○○就告訴人簽立本件本票及附件所示之收據、借據、
    借款契約書之原因，原於司法警察調查中陳稱係因被告在10
    7年8月16日之前有積欠其13萬元、9萬元、5萬元之共計27萬
    元之借款債務，再加上當日告訴人還要借10萬元，告訴人方
    簽立本件本票及附件所示之收據、借據、借款契約書為憑等
    語，惟於偵訊中改稱係從金礦咖啡離開而去吃燒烤及H精品
    會館消費，未帶錢分擔費用之告訴人遂應要求而開立本件本
    票及附件所示之收據、借據、借款契約書作為借款之憑證等
    語，嗣於審理中又改稱本件本票及附件所示之之收據、借據
    、借款契約書，均是針對告訴人在107年8月16日之前的欠款
    債務，而與當日在離開金礦咖啡後之臨時提議而後續產生之
    燒烤、H精品會館的費用無關等語，前後所述已見不一。 
　⑶被告丙○○原於司法警察調查中稱係許０彰於107年8月16日中午
    以LINE向其表示因有友人積欠被告甲○○金錢，而請其準備借
    據、本票等語，惟於審理中改稱係於107年8月16日16時、17
    時許，其駕車從「帶心整合行銷」前往金礦咖啡之途中，被
    告甲○○以電話向其表示因有友人積欠債務已久而請其準備本
    票借據等語，然被告甲○○原於司法警察調查稱係於107年8月
    16日20時許，在小東路上海銀行與被告丙○○討論告訴人所欠
    債務，被告丙○○提議要求告訴人簽寫50萬元之本票等語，於
    偵訊及少年法庭改稱係在金礦咖啡時，請被告丙○○、許０彰
    持本票予告訴人簽寫作為告訴人借錢以供分擔後續吃飯、H
    精品會館消費款項之憑據等語，嗣於審理中又改稱其係在金
    礦咖啡時，始向被告丙○○詢問提供本票、借據予告訴人簽寫
    以供向告訴人索討先前欠款之憑據等語，而許０彰原於司法
    警察調查中稱被告甲○○在金礦咖啡時，向被告丙○○詢問有何
    方法可以直接向告訴人之家人索討告訴人之欠款，被告丙○○
    方因而提供本票予告訴人簽寫等語，惟於審理中改稱係被告
    甲○○開車載其及告訴人，由小東路上海銀行前往金礦咖啡之
    途中，被告甲○○表示其有叫被告丙○○準備本票、借據資料等
    語，則被告二人及許０彰就被告丙○○為何準備本件本票及附
    件所示之收據、借據、借款契約書之原由，不僅前後陳述不
    同，彼此亦有相當之出入。 
　⑷告訴人業稱其與被告甲○○在107年8月16日之前，並無債務問
    題等語，而告訴人之母乙○○亦稱告訴人並無在外借貸之情等
    語，且被告甲○○坦認其於司法警察調查中所稱告訴人在107
    年8月16日之前積欠其13萬元、9萬元、5萬元之共計27萬元
    之借款債務以及當日再向其借款10萬元等情，均為編造虛構
    ，告訴人並無如附件之收據、借據、借款契約書所示之借得
    50萬元，其既無任何告訴人在107年8月16日之前曾向其借款
    之憑據，亦未在107年8月16日有提出現金10萬元借予告訴人
    之舉等語，而與告訴人熟識之許０彰亦稱告訴人在107年8月1
    6日之前未曾積欠被告甲○○13萬元、9萬元、5萬元之三筆借
    款債務，此係被告甲○○自己編撰，又告訴人亦無於107年8月
    16日向被告甲○○借款10萬元之情等語，被告丙○○亦稱其於10
    7年8月16日，既不知告訴人曾有積欠被告甲○○13萬元、9萬
    元、5萬元之三筆借款債務，亦未見當日被告甲○○曾有提出1
    0萬元現金借予告訴人等語，可見告訴人於107年8月16日簽
    寫本件本票及附件所示之收據、借據、借款契約書之時，並
    無所謂因向被告二人或許０彰借貸而存有50萬元借款債務。
　⑸被告甲○○於107年8月16日時，係擔任高爾夫球場副理兼開設
    火鍋店，並有申辦汽車貸款之借款經驗，而知悉相關貸款契
    約上必須要清楚記載貸款人即借款債權人，才完整而足以作
    為證明借貸關係存在之文件，而被告丙○○本身即從事辦理汽
    車貸款業務，對於貸款契約上，除須記載貸款金額及償還方
    式外，更須有貸款人、借款人之完整名稱及簽章，始屬完整
    表彰借貸權利義務關係之借款契約一事之熟稔，自不用待言
    ，然從被告甲○○、丙○○於告訴人簽寫、捺印本件本票及附件
    所示之收據、借據、借款契約書時，不僅事先未有絲毫進行
    釐清確認借款金額之相關對帳舉動，反而係由被告丙○○、許
    ０彰陪同告訴人在被告丙○○所駕車上，並由被告丙○○指導告
    訴人簽寫、捺印本件本票及附件所示之收據、借據、借款契
    約書，被告甲○○完全未在場參與核實，且依附件所示之收據
    借據、借款契約書，其付款人欄、借款人欄均為空白而無從
    表彰付款、借款予告訴人之債權人係為被告甲○○之意旨，甚
    且依被告丙○○於司法警察調查中所述及被告甲○○之陳述，告
    訴人簽寫完畢後之本件本票及附件所示之收據、借據、借款
    契約書，均由被告丙○○留存而未當場交付被告甲○○等跡象，
    業與一般書面之借款契約，係經由借款金額之算定、償還方
    式之約定、借貸雙方名義之載明並簽章確認等步驟製成，且
    應由借款之債權人持留為憑之通常模式大相逕庭，無從認為
    係被告甲○○因借款予告訴人而雙方合意形成之借款契約文件
    。
　⑹由上所述，被告甲○○與告訴人互約而於107年8月16日晚間相
    會出遊，並非基於商討告訴人積欠金錢債務之因，且被告甲○○前後就告訴人簽立本件本票及附件所示之收據、借據、借
    款契約書之原因之陳述不一，而被告二人及許０彰關於被告
    丙○○為何準備本件本票及附件所示之收據、借據、借款契約
    書之原由，亦先後陳述不同並彼此出入，又告訴人於107年8
    月16日簽寫本件本票及附件所示之收據、借據、借款契約書
    之時，並無向被告二人或許０彰借貸而存有50萬元借款債務
    之情，而本件本票及附件所示之收據、借據、借款契約書，
    亦與一般書面之借款契約之製成模式大相逕庭而無從認為係
    被告甲○○因借款予告訴人而雙方合意形成之借款契約文件，
    足以顯示告訴人之所以開立本件本票及填載附件所示之收據
    、借據、借款契約書之內容，並非基於對被告二人或許０彰
    存有積欠之借款債務之緣故而為。
　⑺告訴人本非因對被告二人或許０彰積欠之借款債務，方因而開
    立本件本票及填載附件所示之收據、借據、借款契約書之內
    容，且由告訴人於歷次陳述及對乙○○、己○○所稱之簽寫本件
    本票及附件所示之收據、借據、借款契約書之原由，除就50
    萬元數額係為定金、保證金、薪水之說法有所不同外，均一
    致指陳係因被告丙○○、許０彰以簽立本件本票及附件所示之
    收據、借據、借款契約書，即可受聘獲取一起工作而上班賺
    錢等詞進行遊說，並因告訴人本身極欲工作賺錢供吃喝玩樂
    之開銷及能與被告二人、許０彰同行出遊玩樂之心態，遂相
    信上開說詞而依被告丙○○之教導指示簽立本件本票及填載附
    件所示之收據、借據、借款契約書之內容的過程情節至明；
    復依乙○○所述，告訴人因罹有精神疾病又欠缺工作能力，而
    需父母費心照顧及供應生活費用，其本身既缺乏金錢，亦因
    沒什麼朋友而很想跟友人出去遊玩之狀況；並參以告訴人係
    領有障礙類別第一類（編碼b122即「整體心理社會功能」、
    編碼b160即「思想功能」）、中度障礙等級之中華民國身心
    障礙證明（107年5月18日鑑定），且經衛生福利部嘉南療養
    院鑑定認為「⒈臨床診斷告訴人罹有情感性失覺失調症⒉告訴
    人可清楚記憶大部分事情、注意力無法集中⒊簡短智能測驗
    為24分，顯示告訴人之認知功能受損、退化為無法復原之狀
    態⒋告訴人已因疾病之影響，認知功能受損而僅可部分與人
    順利溝通、僅可部分理解他人欲表達之意思，而僅可部分處
    分其財產之能力⒌結論認為告訴人在情感性失覺失調症之疾
    病影響下，其為意思表示或受意思表示，或辨識其意思表示
    效果之能力，應已達顯著降低之程度。」，並經本院認為告
    訴人為意思表示或受意思表示，或辨識其意思表示效果之能
    力，顯有不足而於107年12月26日以107年度輔宣字第33號家
    事裁定告訴人為受輔助宣告之人，有告訴人之中華民國身心
    障礙證明影本1份（見警卷第51頁）及衛生福利部嘉南療養
    院司法精神鑑定報告書、本院107年度輔宣字第33號家事裁
    定各1份可憑（見本院107年度輔宣字第33號家事聲請事件卷
    第55至63、65至67頁）等情以觀，告訴人係經被告甲○○帶領
    至金礦咖啡，由被告丙○○、許０彰以簽立本件本票及附件所
    示收據、借據、借款契約書文件，即可受聘獲取一起工作而
    上班賺錢等詞對告訴人進行遊說，而告訴人因希冀能有工作
    以賺錢供吃喝玩樂之開銷以及能藉以與被告二人、許０彰同
    行出遊玩樂之渴望，復加上本身因罹患精神疾病而致其認知
    功能受損，理解辨識能力均已達顯著降低之程度，判斷說服
    、推銷之真偽能力已較一般智識之成年人為薄弱之影響，始
    因而相信前開被告丙○○、許０彰之遊說內容，而依被告丙○○
    之教導指示簽立本件本票及填載如附件所示簽寫、捺印內容
    之收據、借據、借款契約書。
　⑻從而，被告二人及許０彰均明知告訴人並未向其等借貸而存有
    50萬元借款債務之情，亦無為告訴人介紹工作之心意，竟
　　趁被告甲○○帶同告訴人至金礦咖啡之機，由在「帶心整合行
    銷」從事辦理貸款工作之被告丙○○提出空白本票及附件所示
    填寫位置空白之收據、借據、借款契約書，並與跟告訴人原
    即熟識、為告訴人信任之許０彰合力對戊○○佯以若其能簽立
    丙○○提供之本票及附件所示之收據、借據、借款契約書，即
    可受聘一起工作而可上班賺錢等虛偽說詞進行遊說，致原本
    即存有希冀能工作賺錢供吃喝玩樂之開銷以及可藉以與被告
    二人、許０彰同行出遊玩樂之意願，且處於因精神疾病而致
    判斷真偽能力已較一般智識之成年人為薄弱之告訴人，出於
    相信上開遊說內容為真之錯誤認知，遂聽從被告丙○○之教導
    指示而簽立本件本票及填載如附件所示內容之收據、借據、
    借款契約書並為交付，使被告甲○○據以作為持向告訴人之母
    即乙○○索討之事由依憑，則被告二人與許０彰藉由欺騙告訴
    人之詐術手段而據以詐得告訴人簽立之本件本票及附件所示
    內容之收據、借據、借款契約書之情，應認彰顯，不容被告
    二人推諉。
　⑼又縱然被告甲○○原於司法警察調查中所稱在前往金礦咖啡之
    前，曾有先在小東路上海銀行與被告丙○○商議誆騙告訴人之
    情並非屬實，而被告丙○○、許０彰並未參與被告甲○○向乙○○
    索討之作為，惟此並無礙於前開被告二人及許０彰在金礦咖
    啡對告訴人施以詐術而據以詐得本件本票及附件所示內容之
    收據、借據、借款契約書之認定；再者向警局借用場所為商
    談和解、債務之地點，為坊間所見而非異常，且被告甲○○係
    以告訴人之欠款債務為由，而與乙○○相約在府東派出所出借
    之房間內商議，形式上本非進行何種違法勾當，且係被告甲○○與乙○○在商談時發生爭吵，方引起警員注意而介入調查，
    自不容被告甲○○以其應約前往府東派出所商談而未為避諱之
    舉動，即可為並無實行詐欺行為之理由。
　⑽綜上所述，被告二人所辯云云，無非事後卸責之詞而無可為
    採，事證明確，被告二人犯行均洵堪認定。　　
二、論罪科刑部分：　　　　　　
  ㈠核被告二人所為，均犯刑法第339條之4第1項第2款之三人以
    上共同犯詐欺取財罪。被告二人與許０彰就上開犯行，有犯
    意之聯絡及行為之分擔，為共同正犯。
  ㈡刑法第341條所指之準詐欺罪，係指行為人未施用詐術手段，
    僅單純地利用相對人智慮不充分之情狀，使之為財物處分行
    為而引發損失之情形，亦即利用被害人意思能力薄弱，對事
    務不能為合理之分析與利害之判斷時，使之將本人或第三人
    之物交付或得財產上之利益而言，然本件被告二人係已對告
    訴人施以詐術手段，使告訴人陷於錯誤而簽立交付本件本票
    及附件所示之領款收據、借據、借款契約書，所為業屬詐欺
    取財之犯行，與準詐欺罪之構成要件有別，公訴意旨認被告
    二人係犯刑法第341條第1項之乘機詐欺取財罪，尚有未洽，
    然因社會基本事實同一，故變更起訴法條。
  ㈢按成年人教唆、幫助或利用兒童及少年犯罪或與之共同實施
    犯罪或故意對其犯罪者，加重其刑至二分之一，兒童及少年
    福利與權益保障法第112條第1項定有明文，然成年人與兒童
    或少年共同實施犯罪，或故意對兒童或少年犯罪，而依該項
    規定加重其刑者，固不以明知其為兒童及少年為必要，但仍
    以該成年人須預見與其共同實施犯罪者或其故意犯罪之對象
    ，係為兒童或少年，且並不違背其本意，始足當之。被告甲○○於審理中稱：我在107年8月16日時，知道許０彰就讀高商
    ，所以推算他係17歲而未滿18歲等語（見審一卷第323、324
    、361、362頁），然被告丙○○於審理中稱：我在107年8月16
    日時，只知道許０彰係滿18歲而未滿20歲，但不知其實際年
    齡等語（見審一卷第279頁），且許０彰於審理中亦稱：在10
    7年8月16日時，被告丙○○應該還不知道我的年齡，而被告甲○○知悉我年齡等語（見審一卷第384頁），此外亦未見有何
    明確之證據資料足認被告丙○○在實行本件犯行之時，係有所
    知悉或可得預見許０彰之年齡，是就被告甲○○部分，依兒童
    及少年福利與權益保障法第112條第1項規定加重其刑，而就
    被告丙○○部分，尚難認有同項規定之適用。
  ㈣爰審酌被告二人向告訴人施以詐術，而據以詐得本件本票及
    附件所示之收據、借據、借款契約書，業侵害告訴人之權益
    ，且雖於審理時有與告訴人達成調解，並均履行調解條件（
    被告甲○○向財團法人台灣省私立鴻佳啟能庇護中心捐款3萬
    元、被告丙○○向臺南市以恩關懷協會捐款3萬元）而獲告訴
    人原諒不再追究，有本院108年度南司小調字第2327號調解
    筆錄1份及捐款收據2份可憑（見審一卷第191至192、201、2
    13頁），惟被告二人猶均飾詞否認犯行，未見有所悔悟而犯
    後態度均難認良好，並考量被告二人係詐得本件本票及附件
    所示之收據、借據、借款契約書之書面文件，復兼衡被告甲○○自述係大學畢業、未婚、從事火鍋店工作而無人需行撫養
    ，被告丙○○自述係大學畢業、未婚、從事車貸工作而無人需
    行撫養之智識程度及家庭、經濟狀況等一切情狀，分別量處
    如主文所示之刑。
　㈤扣案之本件本票及附件所示之收據、借據、借款契約書，均
    為被告二人實行本件詐欺犯行所得之物，依刑法第38條之1
    第1項前段規定均宣告沒收。
據上論斷，應依刑事訴訟法第299條第1項前段、第300條，兒童
及少年福利與權益保障法第112條第1項，刑法第28條、第339條
之4第1項第2款、第38條之1第1項前段，判決如主文。
本案經檢察官陳志銘提起公訴、檢察官黃慶瑋、丁○○到庭執行職
務。
中　　華　　民　　國　　110 　年　　6 　　月　　18　　日
　　　　　　　　　刑事第七庭審判長法　官　陳威龍
　　　　　　　　　                法  官  高如宜
　　　　　　　　　                法  官  鄭銘仁
以上正本證明與原本無異。
如不服本判決應於收受本判決後20日內向本院提出上訴書狀，並
應敘述具體理由。其未敘述上訴理由者，應於上訴期間屆滿後20
日內向本院補提理由書狀（均須按他造當事人之人數附繕本）「
切勿逕送上級法院」。 
　　　　　　　　　　　　　　　　　書記官  楊琄琄
中　　華　　民　　國　　110 　年　　6 　　月　　18　　日
論罪科刑法條：
兒童及少年福利與權益保障法第112條第1項：
成年人教唆、幫助或利用兒童及少年犯罪或與之共同實施犯罪或
故意對其犯罪者，加重其刑至二分之一。但各該罪就被害人係兒
童及少年已定有特別處罰規定者，從其規定。
刑法第339條之4第1項第2款
犯第339條詐欺罪而有下列情形之一者，處1年以上7年以下有期
徒刑，得併科1百萬元以下罰金：
二、三人以上共同犯之。

附表：
一、被告甲○○之陳述：
  ㈠於107年9月2日司法警察調查中陳稱（見警卷第2至6頁）：
　⑴我係從事高爾夫球場副理之職業，而在107年8月16日19時30
    分許，告訴人以臉書與我聯絡而邀約至「大安順KTV」前見
    面會合，問告訴人是否要一起前往找朋友，告訴人同意，我
    再開我的AWU-2653號車載告訴人前往小東路上海銀行找友人
    即被告丙○○、許０彰、阿誠、阿泉，於同日21時許再一起至
    金礦咖啡，大家一起下車抽菸，等大家抽完，我與阿誠、阿
    泉上我自己車，被告丙○○、許０彰帶告訴人上他們所開之車
    ，被告丙○○在該車上要告訴人簽50萬元之本票，簽完後我們
    再至北區公園南路熱炒店吃飯後，再續攤至H精品會館喝酒
    ，至隔日5時許，由被告丙○○、許０彰載告訴人回家。
　⑵107年8月16日20時許至小東路上海銀行與被告丙○○討論，告
    訴人先前欠我13萬元、9萬元、5萬元之一同出遊、告訴人承
    諾要請客而由我先為付款之共計27萬元借款債務，且當下被
    告丙○○向我宣稱告訴人要再向我借10萬元，因為告訴人有說
    當晚要請大家吃飯及H精品會館享樂而口頭再向我借10萬元
    ，被告丙○○提議向告訴人誆騙債務為50萬元，而要求告訴人
    簽訂50萬元之本票，多餘之13萬元為我與被告丙○○、許０彰
    平分，上揭告訴人口頭要借之10萬元，因為告訴人尚未簽寫
    本票、借據，我就將現金交給被告丙○○暫為保管，被告丙○○
    再推還給我，我跟告訴人表示待會一起去吃飯、H精品會館
    時，我再拿錢出來支付相關款項而未交給告訴人10萬元現金
    ；嗣我在107年8月27日向被告丙○○拿取上開告訴人所簽的本
    票，當下以為本件本票一是正本、一張是副本，我有詢問被
    告丙○○是否要跟告訴人之母親要求還錢，被告丙○○表示其比
    較沒空而要我自己前去向告訴人之母親要求還錢，我承認要
    以詐術騙告訴人之金錢。
  ㈡於107年10月31日偵訊中稱（見偵卷第22頁）：告訴人打電話
    給我而約我在外面見面，我說要去吃飯而要不要跟，告訴人
    說而約在公園南路碳呼吸燒烤店，告訴人並未帶錢，而我就
    說吃完飯要去H精品會館續攤，我先付錢而大家要一起分擔
    ，因為我怕未帶錢之告訴人還不出錢，我需要一個依據，就
    請朋友即被告丙○○、許０彰請告訴人開個依據給我們，告訴
    人就自己開立本件本票給我，告訴人是要開50萬元之本票，
    我以為本件本票係正副本各1張，當天消費一個人只有2萬元
    。
  ㈢於107年11月12日本院少年法庭稱（見107年度少調字第580號
    卷第10至12頁）：107年8月16日告訴人打電話給我，說他可
    以出來而問我要不要去「大安順KTV」找他，我就過去找他
    ，後來我要去金鑽咖啡找友人即被告丙○○、許０彰，告訴人
    跟著一起去，在金鑽咖啡時講好要去吃飯、酒店，我問告訴
    人要不要一起去，告訴人說其未帶錢而可否先借錢，我要一
    個憑證，就請被告丙○○、許０彰拿本票在被告丙○○之車上給
    告訴人簽，是告訴人自己簽50萬元之金額，而當天吃飯約2
    千多元，酒店消費約8萬元、一個人平均分擔2萬元。   
  ㈣於審理中稱（見審一卷第303、304、306、308、312、315至3
    17、324至343、345至354、359至361頁，審二卷第201至204
    頁）：
  ⑴107年8月16日時，我在自家開的高爾夫球場掛名副理，並有
    開設火鍋店；我有辦過車貸之經驗，貸款契約書上要基本資
    料，並要清楚記載貸款人才是能證明確實有貸款存在之完整
    文件。
　⑵107年8月16日，告訴人用臉書說他要出來玩而與我互約在「
    大安順KTV」見面後，我對他說我要去找朋友而問他要不要
    跟，告訴人說要跟，我就駕駛AWV-2653號車載告訴人去「帶
    心整合行銷」找友人即被告丙○○聊天，而至小東路上海銀行
    外面，有許０彰、庚○○、「阿泉」在該處，我與告訴人下車
    與他們聊天，我向未在該處之被告丙○○詢問人在何處，被告
    丙○○說他在金礦咖啡而未在「帶心整合行銷」，我就開AWV-
    2653號車載告訴人及許原彰至金礦咖啡，庚○○、「阿泉」則
    開另一部車至金礦咖啡，我們一群人在金礦咖啡聊天時，我
    向被告丙○○抱怨說告訴人出去玩都花我的錢、告訴人表示要
    平分費用但都未還而欠款，並問被告丙○○可否提供本票或借
    據給告訴人簽而讓我有一個向告訴人索討之前欠款之憑據，
    被告丙○○問告訴人欠我多少錢，我表示之前出玩的錢大概4
    、5萬元，被告丙○○說他去找找看他那邊還有沒有本票、借
    據，然後被告丙○○有離開一下再回來金礦咖啡，當時我回到
    AWV-2653號車上抽菸，被告丙○○說他有把東西拿來，但並未
    先把本票、借據等資料拿給我看，我委託被告丙○○處理而跟
    告訴人說去把這些東西簽一簽，告訴人就與被告丙○○、許０
    彰同在被告丙○○之黑車上，由被告丙○○教導指示告訴人填寫
    內容，然而當下被告丙○○並未將告訴人填寫之本件本票及附
    件所示之領款收據、借據、借款契約書讓我看及交給我，也
    未要我在該領款收據、借據、借款契約書之付款人欄、債權
    人欄簽名，係之後隔了幾天才拿給我，我未向被告丙○○詢問
    這些文件上為何如此記載，就持之向告訴人之母索討。
  ⑶我於司法警察調查中所稱因告訴人欠我共計37萬元之債務，
    方於107年8月16日要求告訴人開立50萬元之本票、借據之情
    ，純屬編造亂講；又上開我與告訴人、被告丙○○、許０彰在
    金礦咖啡見面，並非原本就有要預想要去H精品會館，係之
    後離開金礦咖啡去吃燒烤時，我才臨時提議去H精品會館，
    前開告訴人在金礦咖啡所簽立的本件本票及附件所示之領款
    收據、借據、借款契約書，都是針對告訴人在107年8月16日
    之前的欠款，當時並未想到有後面之花費，且告訴人在被告
    丙○○之車上簽寫本件本票及附件所示之領款收據、借據、借
    款契約書之前，我未曾與告訴人對帳，也完全未與告訴人、
    被告丙○○一同對帳到底要簽之款項為何；又從金礦咖啡直至
    H精品會館喝酒完畢，我身上約有5、6萬多元之現金，而在H
    精品會館之花費約為8萬4千元，係由我簽單，我並無拿出10
    萬元現金交給被告丙○○之事。
　⑷於107年8月16日至同年月17日，我既無要介紹工作予告訴人
    ，也無介紹其至「帶心整合行銷」工作之意，當時告訴人亦
    未向我表示其想要買車或貸款；又因被告丙○○有在辦理車貸
    ，所以我請被告丙○○幫忙處理跟告訴人簽立附件所示之領款
    收據、借據、借款契約書作為憑據，但告訴人並未如該領款
    收據、借據、借款契約書所示向我借款50萬元，實際上我也
    不知道告訴人在107年8月16日之前是欠我多少錢，且除了該
    日之H精品會館消費外，我都沒有其他的借款憑據。
　　
二、被告丙○○之陳述：　
  ㈠於107年9月7日司法警察調查中稱（見警卷第15至19、23頁）
    ：
  ⑴我在「帶心整合行銷」擔任做貸款之事務，與被告甲○○、許０
    彰係於107年5月間認識之朋友。
  ⑵107年8月16日中午，許０彰以LINE跟我說有個朋友欠被告甲○○
    錢而請我準備借據、本票，然後同日19時許，我在金礦咖啡
    與客戶談車子貸款之事，許０彰、被告甲○○分別開車過來金
    礦咖啡，被告甲○○跟我說他帶來的朋友即告訴人與他有金錢
    債務糾葛，告訴人沒有錢而他怕要不到錢，故要我跟告訴人
    簽定50萬元之本票做為一個證明，我就準備領款收據、借據
    、借款契約書及2張本票，待我與客戶談完後，因為我是做
    貸款，被告甲○○說我比較清楚，而請我從黑車（車主為王允
    華）之後座右側車門上車、告訴人同時從左後車門上車，我
    跟告訴人說把這些資料全部簽一簽，當時被告甲○○並未在同
    車上而是在其自己所駕之車上，我不知道債務為何是50萬元
    ，也未注意到告訴人簽了2張各50萬元之本票，告訴人簽完
    本票及領款收據、借據、借款契約書之後，這些資料都還在
    我身上，然後我們至北區中山公園附近的熱炒店吃飯，被告
    甲○○提議前往H精品會館喝酒，直至隔日6時許，由許０彰開
    車載我及告訴人，先送告訴人回家，再送我回家。
  ⑶我是至107年8月17日才將前揭告訴人簽立之本件本票及附件
    所示之領款收據、借據、借款契約書交給被告甲○○；且在10
    7年8月16日，我並不知告訴人有積欠被告甲○○13萬元、9萬
    元、5萬元之債務，也不知告訴人有要向被告甲○○再借10萬
    ，我也未看到被告甲○○有10萬元現金及曾向他收到10萬元現
    金之事。
  ㈡於審理中稱（見審一卷第268至276、279至292頁，審二卷第1
    95頁）：
  ⑴我從106年9月間開始在「帶心整合行銷」工作，從事網路行
    銷兼辦理車貸，本身有因自己買車辦理車貸而有簽立本票之
    經驗，且依本身辦理車貸之工作經驗，辦理車貸需要本票、
    合約書之對保文件，合約書內容為貸款金額及如何給付月繳
    金，且該合約書即貸款而借錢之契約上，須有貸款公司及借
    款人之完整名稱及簽名或蓋章，才能是一份完整之貸款契約
    。
 ⑵107年8月16日約16時、17時許，我駕駛向友人借的黑車，要從
   「帶心整合行銷」前往金礦咖啡而要與客戶談網路事務之路
   途中，在車上接到被告甲○○電話跟我說他有一個朋友欠他錢
   已經欠滿久的而可不可以請我幫他準備本票、借據，我就去
   小北百貨買了一本空白本票，以及請一個朋友傳空白之領款
   收據、借據、借款契約書到我的手機，我列印出來之後，再
   到金礦咖啡與客戶商談到一半時，被告甲○○開車載告訴人及
   許０彰到金礦咖啡，我請客戶稍等一下，就過去與均有下車之
   被告甲○○、告訴人、許０彰都站在金礦咖啡騎樓處，被告甲○○
   就說他到了、那個朋友即告訴人欠他錢，然後我、被告甲○○
   、告訴人、許０彰都坐上前開我所開的黑車，我與告訴人坐在
   後座、許０彰坐駕駛座、被告甲○○坐副駕駛座，我就隨手從空
   白本票本撕二張，連同上揭空白之領款收據、借據、借款契
   約書先拿給被告甲○○看，被告甲○○就說喔、好、那對、給告
   訴人寫，在告訴人還未書寫前，被告甲○○有說要寫他講的那
   個金額，但我沒聽到是多少錢，而在告訴人開始要寫時，被
   告甲○○就下車抽菸，告訴人問我寫哪裡、對不對，我就跟告
   訴人說寫哪裡，告訴人寫完後我才知道是50萬元，當時我想
   這是告訴人與被告甲○○之間的債務關係，就未多想而未去確
   認該50萬元是否正確，被告甲○○在告訴人快寫完時有上車，
   告訴人將寫完之本件本票及附件所示之收據、借據、借款契
   約書拿給我，我就交給被告甲○○。之後我開黑車載庚○○，被
   告甲○○開車載告訴人、許０彰同去吃燒烤後，被告甲○○就提議
   要去H精品會館，我們就過去H精品會館，還有被告甲○○之朋
   友共計約8人在H精品會館消費，該次消費係由被告甲○○簽帳
   ，而在被告甲○○帶告訴人至金礦咖啡與我見面直至H精品會館
   消費完畢之過程中，我未見被告甲○○或有何人拿出10萬元現
   金之情。
 ⑶我在107年8月16日至同年月17日與告訴人見面時，我既未要帶
   介紹告訴人至「帶心整合行銷」工作，也沒有想要介紹工作
   予告訴人之意，告訴人亦無要跟我買車、借款或向「帶心整
   合行銷」辦理貸款之需求。

三、許０彰之陳述：
  ㈠於107年9月6日司法警察調查中陳稱（見警卷第29至33、35、
    36頁）：
  ⑴我在國中二年級就認識告訴人，在107年8月16日時認識被告
    甲○○約2年、認識被告丙○○約半年，與被告甲○○、被告丙○○
    都是朋友關係，我並未在帶心整合任職，係因想學習銀行的
    東西而跟被告丙○○一起學習約半個月。
  ⑵被告甲○○於107年8月16日21時許，以臉書（Messenger）連絡
    我說告訴人已在「大安順KTV」前等被告甲○○見面，然後被
    告甲○○將告訴人載至小東路上海銀行說要找我跟被告丙○○，
    我跟被告甲○○表示被告丙○○在外面而不在公司，被告甲○○經
    過約20分鐘後再打電話給我，我跟他說我在金鑽咖啡，被告
    甲○○就開車來找我們，被告甲○○在金鑽咖啡起先是在聊玩樂
    的事，然後被告甲○○跟被告丙○○說告訴人有欠他錢、有什麼
    方法具有法律效用而可以直接到告訴人家要錢，告訴人就與
    被告丙○○在被告丙○○向友人所借的黑車上，告訴人簽寫被告
    丙○○所提供之本票，本票簽完後就拿給被告甲○○，然後我開
    車載被告丙○○、戊○○回到位在小東路上海銀行樓上的帶心整
    合行銷公司拿東西，然後告訴人又由被告甲○○開車先行載往
    北區中山公園附近吃燒烤完畢後，被告甲○○提議要前往Ｈ精
    品會館喝酒，之後於隔天5時許，我開車與被告丙○○送告訴
    人回家。
  ⑶我在107年8月16日並未曾見過告訴人在本件上海銀行前有宣
    稱要向被告甲○○借10萬元之情，而在還未去北區中山公園附
    近吃飯時，被告甲○○對告訴人說等一下要帶他去一個好玩的
    地方，並問告訴人是否請客，告訴人回答他可以請客，我就
    與被告二人及告訴人一同前往Ｈ精品會館，在該會館的花費
    係由被告甲○○簽帳，並無所謂告訴人向被告甲○○借10萬元現
    金之事，且我確認在107年8月16日之前，告訴人並未欠被告
    甲○○13萬元、9萬元、5萬元之三筆共計27萬元之債務，這些
    欠債都是被告甲○○自編的，只有上開於Ｈ精品會館的花費才
    是真的債務；在107年8月16日之前，我就知道被告甲○○在外
    有欠債，而在當天被告甲○○表示告訴人在3個月內有欠他錢
    、他想要向告訴人要錢但無足夠依據，才會要告訴人簽本票
    ，然我後來知道係被告甲○○提議要向告訴人誆騙，而因告訴
    人沒有錢，他想要持告訴人所簽之本票向其家人要錢，遂要
    告訴人簽各50萬元之本票2張，且在107年8月16日之後約一
    星期內，我聽到被告甲○○打電話跟被告丙○○說107年8月16日
    會簽100萬元之本票，係因怕告訴人之母親會折數而推算會
    折到30萬元，被告甲○○已經沒有錢而想要用這30萬元去還Ｈ
    精品會館的花費及外面的債務，而想要趕快去討錢等情。
 ㈡於107年11月12日本院少年法庭稱（見本院107年度少調字第58
   0號卷第13頁）：被告甲○○在金礦咖啡時，沒有說叫告訴人簽
   本票係要支付吃飯、酒店的費用，我只知道要去吃飯、酒店
   ，並未聽到告訴人簽本票係要預付吃飯之事，且就該費用係
   為平分而無誰請誰之情。
 ㈢於108年3月20日偵訊中稱（見偵卷第209、210頁）：告訴人在
   金礦咖啡簽完本票後，我駕駛被告丙○○開來的車載被告丙○○
   、告訴人坐被告甲○○所開之車跟著，同至位在與小東路上海
   銀行同棟樓之八樓的帶心整合行銷，我們之中有一人上去拿
   東西而告訴人未上去。
 ㈣於審理中陳稱（見審一卷第364至367、369至379、381、382、
   384至393、395至397頁）：
 ⑴我從國二就認識告訴人，國三畢業而去被告甲○○家所開的高爾
   夫球場工作而認識被告甲○○，我在107年8月16日時，與被告
   丙○○認識大概一年，當時我並無工作而偶爾會去帶心整合行
   銷公司找被告丙○○；又我在107年9月6日司法警察調查中之陳
   述，距離107年8月16日較近而記憶比較清楚，都是我的親身
   經歷及誠實陳述，警員並未指導要如何陳述，我也未袒護被
   告二人。
 ⑵107年8月16日，被告甲○○開白色之車載告訴人到小東路上海銀
   行與我見面，被告甲○○再開車載告訴人及我至金礦咖啡之路
   程中，被告甲○○在車上跟我說他有叫被告丙○○準備本票及借
   據資料，在我與被告甲○○、告訴人同至金礦咖啡之路上，無
   人說要在本票、借據上簽50萬元之事，而到達金礦咖啡後，
   被告丙○○就拿本票、借據過來，告訴人有在黑色之車子上簽
   本票、借據資料，因為當時我有坐在車上前座，但我不知具
   體金額為何，而從抵達金礦咖啡直至告訴人在車上簽立本票
   、借據資料之時，我並未聽到被告甲○○或被告丙○○有與告訴
   人進行係何時地欠款、欠款數額為何等對帳事務，告訴人簽
   立完畢後，我們有去北區公園路之一家燒烤店吃飯，吃完飯
   後想輕鬆一下，我們再去Ｈ精品會館喝酒，然後於107年8月17
   日凌晨有送告訴人回家。
 ⑶在107年8月16日之前，我有常與被告甲○○一起在外吃喝玩樂或
   去酒店消費，但告訴人未曾與我及被告甲○○一起吃喝玩樂，
   告訴人並未欠被告甲○○13萬元、9萬元、5萬元之三筆錢，這
   是被告甲○○自己編的，且當時約至少有5人以上同去Ｈ精品會
   館喝酒，是由被告甲○○付錢，每個人平均費用不到2萬元，我
   有拿1萬多元給被告甲○○；在相隔107年8月16日幾天後，我就
   知道告訴人簽立的是金額各50萬元之本票2張，且在離107年8
   月16日約一個星期，我有聽到被告甲○○打電話跟被告丙○○說
   他已經快沒錢、他需要去向告訴人之母索討這筆錢、因為告
   訴人可能已經沒錢，我知道被告甲○○在外有一些債務及酒店
   的債務問題。
　
四、告訴人之陳述：
  ㈠於107年9月2日司法警察調查中稱（見警卷第41至43頁）：被
    告甲○○於107年8月16日20時從臉書約我到「大安順KTV」相
    會，然後我坐上被告甲○○所開的車，被告甲○○載我至小東路
    上海銀行認識朋友，之後被告甲○○再載我至國賓影城前之車
    上簽本件本票，因為被告甲○○跟我說只要我簽訂本件本票做
    為保證，就可加入他們公司上班賺錢，當時許０彰、被告丙○○同在車上，我在同日21時許簽完本件本票後，我們就一起
    去吃燒烤，然後再至晶英酒店喝酒唱歌，被告甲○○於107年8
    月17日6時許開車送我回家，之後他就拿本件本票向我要錢
    ，但我沒有去被告甲○○所稱之公司上班。
  ㈡於107年9月11日司法警察調查中稱（見警卷第45、46頁）：
    被告甲○○於107年8月16日19時從臉書約我到「大安順KTV」
    相會，其再開車載我到小東路上海銀行認識朋友，當時被告
    丙○○、許０彰不在上海銀行這邊，被告甲○○再開車載我到國
    賓影城，被告丙○○、許０彰在金礦咖啡等我，因為許０彰是我
    認識比較久的朋友，我比較相信他，許０彰問我是否要加入
    他們（帶心行銷公司），因為我想要賺錢，但是他們跟我說
    加入他們公司要簽訂本票做為證明，我因認識許０彰比較久
    而予以信任，就在車子的後座跟被告丙○○簽立本票，當時許
    ０彰也在車子的副駕駛座。
  ㈢於107年10月23日本院少年法庭陳稱（見本院107年度少調字
    第580號卷第4、5頁）：107年8月16日我在臉書上跟被告甲○○聯絡相約到安南區碰面，後來被告甲○○有開車至彰化銀行
    而帶我去認識2、3位朋友，之後我們去金礦咖啡，我再去被
    告丙○○的車上，許０彰坐在駕駛座、我與被告丙○○坐在後座
    ，被告甲○○在咖啡廳那邊，被告丙○○跟我說要幫我找工作而
    要先付50萬元的定金，並叫我簽兩張各50萬元金額的本票，
    之後他們還有帶我去工作地點即彰化銀行樓上之許０彰工作
    之公司，如果有確定要上班就從8月16日做至9月16日，然後
    我、許０彰、被告二人及三位分別叫醬油哥、哇沙米哥、生
    魚片哥（日文）去吃燒烤完畢，我們再去晶英酒店旁邊唱歌
    ，之後就載我回家；我並未欠他們錢，簽本票係要付工作的
    定金，是被告丙○○叫我簽的。
  ㈣於107年10月31日偵訊中稱：當天被告甲○○一直用FB密我，叫
    我到「大安順KTV」的網咖會合，然後他載我至國賓影城附
    近彰化銀行旁邊賣茶的地方喝一杯飲料，再到國賓影城喝咖
    啡，當時我想賺錢，被告丙○○就拿出本票，說我想要賺錢，
    就去公司打電腦、打報告而薪水有10萬元之車子買賣借貸工
    作，要簽100萬元的本票及借據才能上班，我就在車上簽名
    蓋印，被告丙○○、許０彰同意說我可以進去上班，我有去看
    位在中華東路某大樓內之公司，但因門鎖著而未進去，簽完
    本票後，就帶我去吃碳呼吸燒烤，再去Ｈ精品會館等語（見
    偵卷第22、23頁）；於107年11月22日檢察事務官調查中稱
    ：被告丙○○在車上跟我說若是要跟他們當朋友，敢不敢簽本
    票而可以跟我一起上班，因為我很想跟他們做朋友，覺得簽
    了本票就可以做兄弟，我就簽了本票，被告丙○○有帶我去看
    他上班而位在中華東路彰化銀行樓上之公司，且說8月17日
    開始就可以去那邊上班，我並未欠他們錢等語（見偵卷第80
    、81頁）。
  ㈤於審理中稱（見審二卷第38至59、68至70、72至77、82）：
  ⑴我約在107年8月13日，經由許０彰介紹而在臉書上認識被告甲○○，而被告甲○○帶我去金礦咖啡，才認識被告丙○○；在107
    年8月16日之前，我從未與被告甲○○一起出玩，我知道許０彰
    係在當鋪從事電腦工作，而在認識被告丙○○時，我才知他與
    被告甲○○做金錢貸款工作。
  ⑵107年8月16日，我在臉書與被告甲○○聯絡，被告甲○○說有賺
    大錢的機會，我說我也想找工作，那時我並不知道是什麼工
    作，就直接約被告甲○○看是要找什麼工作，我們約在「大安
    順KTV」見面找工作，被告甲○○並駕駛一台白色車子載我從
    「大安順KTV」出發，有先到小東路上海銀行那邊，遇到許０
    彰、簡宏筌及一個阿沙米哥，在該處抽煙時，被告甲○○跟我
    說自己賺錢要好好把握，之後被告甲○○開車載我去金礦咖啡
    認識朋友，當時有我及被告二人、許０彰、簡宏筌、阿沙米
    哥在金礦咖啡，我們在金礦咖啡店外坐著、站著聊天，聊我
    認識被告甲○○是一件很好、很開心的事，許０彰跟我說好好
    對待承哥即被告甲○○、叫我好好跟他做朋友，而我交朋友的
    目的就是聯絡一下、看工作適不適合而為未來做打算，我知
    道是做汽車買賣的工作，而被告丙○○一身西裝、皮鞋，一看
    就知道是在做貸款或貿易的；被告丙○○叫我坐上停在金礦咖
    啡的車上，當時許０彰坐在駕駛座、我坐在右後座、被告丙○○在後座坐在我的左邊，被告甲○○未在該車上，被告丙○○拿
    出本件本票及附件所示領款收據、借據、借款契約書，用親
    切和藹的口氣，跟我說我這次出來就是要賺錢、簽完這些東
    西就可以上班工作及領薪水，並說其他人要做這個工作都要
    簽本票、借據，且說簽完上開文件，他要收走拿給要聘用我
    的公司老闆看，我當時精神狀況有點問題，且因缺錢有金錢
    需求而想工作，也想簽了本票、借據就可以與被告二人出去
    吃喝玩樂及有錢可以分擔部分吃喝玩樂之費用，就依照被告
    丙○○之指示簽立本件本票及在附件所示領款收據、借據、借
    款契約書上填寫，本件本票上及上開資料上所見之文字、金
    額數字（含大寫）、日期及捺印位置，均是我按照被告丙○○
    之指示教導，而很認真地填寫及使用其所提供之印泥捺指印
    ，這是我第一次簽寫本票、領款收據、借據、借款契約書，
    之前並無類似之經驗，而我當時只是單純想工作賺錢，對於
    該本票係認知要賺錢上班、要工作而寫的東西，並不知道別
    人可以拿該本票來向我要錢之作用，又對於附件借據、借款
    契約書上所載「借款期間自107年8月16日起至民國107年9月
    16日止」係認知為工作期間，對於上載50萬元係認知為薪水
    ，因為被告丙○○說有50萬元可以領，我想有那麼多錢可以領
    而開心死了，我簽寫本件本票及附件所示領款收據、借據、
    借款契約書完畢後，由被告丙○○收走，之後我們去中山公園
    附近吃燒烤，完畢後再去Ｈ精品會館喝酒。
  ⑶在107年8月16日之前，我與被告甲○○並無債務問題，當日係
    我第一次與被告甲○○出去吃東西及喝酒玩樂，之前也沒有與
    被告甲○○一起出去玩而未支付的錢，且上開吃燒烤的費用係
    被告甲○○請客而不用我付錢，而要去Ｈ精品會館之前，被告
    甲○○也完全沒有跟我說這筆費用要怎麼出，我不知道吃燒烤
    或去Ｈ精品會館的費用有說要平分負擔，而且那時我身上連
    一塊錢都沒有，我沒有說過要負責。
　　
五、證人即告訴人之母乙○○陳述：
  ㈠於偵訊中陳稱（見偵卷第23、24頁）：告訴人平日消費均由
    我們支出，並無在外借貸；告訴人於107年8月16日晚上出去
    、隔天5時多醉醺醺地由友人扶回來，之後我與告訴人在圖
    書館之電腦，我看到被告丙○○以臉書約告訴人出去，我就制
    止並以被告丙○○所留之電話，打電話給他詢問何事，被告丙○○告知告訴人在外面有借貸關係，而被告甲○○在過幾天就打
    電話約我見面談，我們就約在府東派出所，被告甲○○拿出二
    張不同號碼之本票及借據、收據各1張，我才知道告訴人向
    他借50萬元，我問被告甲○○為何有二張不同號碼之本票，其
    稱一張是正本、一張是副本，告訴人表示並未向被告甲○○拿
    錢，並說係與被告甲○○約在「大安順KTV」，由被告甲○○載
    告訴人至上海銀行，再載至國賓影城與被告丙○○、許０彰見
    面喝咖啡，說告訴人簽了本票就可以去他們公司上班。
  ㈡於審理中稱（見審二卷第86至102、104、105頁）：
  ⑴告訴人在107年8月16日晚上騎機車出去而未跟我講，至107年
    8月17日5、6時許才回來，係有人開車、2人扶著告訴人進來
    ，告訴人醉醺醺地吐了滿地，扶他進來的人放開就走，還有
    很多人也離開了，告訴人因為怕遭我責備而未說他去哪裡；
    在107年9月2日之前約一星期，被告甲○○打我的手機，對我
    說知不知道告訴人有跟其借錢並向我要錢，我回稱不知道、
    借多少，被告甲○○就說要約時間當面談，本來是要約在麥當
    勞談，但太吵雜且我會怕，我就想跟警局借場地，而跟被告
    甲○○約於107年9月2日在府東派出所那邊談，我並非事先向
    府東派出所借場地，也非事先即有向警員提出詐欺告訴，且
    因我先生去大陸出差，我就找教會的己○○同去赴約，要至府
    東派出所之前，己○○有先來我家單獨問告訴人發生何事，然
    後己○○跟我說告訴人表示他們約去KTV唱歌、之後去彰化銀
    行簽本票、他們裡面有許０彰，告訴人因為好不容易有朋友
    約他出去吃飯，怕我阻止所以沒講，且告訴人也想工作賺錢
    ，他們就以此為由，許０彰與被告丙○○在車裡叫告訴人簽、
    簽了就可以上班等情，然後我與告訴人、己○○與被告甲○○在
    府東派出所門口會合，我們進去向警員表示要借場地，警員
    表示他們可以借場地而不介入，我們就在府東派出所內的一
    個房間內談，被告甲○○拿出本件本票及附件所示之領款收據
    、借據、借款契約書，說這是告訴人一起去酒店吃飯喝酒向
    他借錢所簽的、本票一張是正本而一張是副本、要索討50萬
    元，我當場問告訴人簽50萬元有無收到錢，告訴人說沒有收
    到現金、被告甲○○有代墊酒店的錢，但未講有其他代墊的錢
    ，我就說拿出酒店收據、看幾個人而我願意付平均分擔之費
    用，被告甲○○說沒有酒店的收據、不然付25萬元，我說沒有
    收據而口說無憑、也不可能吃這麼多而我僅能付2、3萬元，
    被告甲○○就攤牌說不同意而要我們全付，雙方越吵越大聲，
    警員就進來詢問怎麼了，我就向警員表示被告甲○○詐騙，警
    方才因而介入偵辦。
  ⑵在府東派出所之房間內與被告甲○○商談時，己○○有在場聽聞
    ，他在偵訊中陳述之過程屬實；我在府東派出所時，曾問告
    訴人為何簽本票、借據，告訴人說是他與被告丙○○、許０彰
    在汽車裡跟他說簽完就可以上班，告訴人並未承認係因被告
    甲○○幫他代墊酒店的錢才為此簽本票、借據。
  ⑶告訴人因係老大且有精神疾病，所以我比較費心照顧，由我
    們父母親供應生活費用，幾乎沒有給他費用，他要喝飲料就
    等我們給他錢，他有抽煙的習慣，我們給他一百元就馬上抽
    煙用完，他出去身上也都不會帶錢；告訴人曾有做加油站之
    加油工，但因服用精神用藥會緊張而做不到月就被遣散，也
    曾在清心全工作一日，也曾至教會兄弟的牛排館兼差幾天，
    但因早上睡覺爬不起來而未再受僱，107年8月16日那陣子，
    告訴人都在家裡也無找工作之能力，且怕我們阻止他找工作
    ，所以很少講要找工作；告訴人因為沒有朋友，而很想跟朋
    友出去玩，告訴人之國中朋友許０彰曾有約告訴人去7-11抽
    煙、偶爾請告訴人吃滷肉飯，且除上開被告在107年8月16日
    晚上出去該次以外，告訴人都與我在一起而未曾出去花天酒
    地。
　　
六、證人己○○於偵訊及審理中稱（見偵卷第171、172頁，審二卷
    第180至186頁）：我與告訴人及乙○○係教會認識多年的鄰居
    ，在109年9月2日前幾日，告訴人之父在大陸出差無法回來
    ，以通訊軟體跟我說告訴人有欠人家50萬元、有簽本票，而
    請我陪乙○○處理此事，我有去告訴人住處詢問其為何借50萬
    元，告訴人表示對方說會提供他工作、以後會付他很多錢而
    請他簽本票，告訴人就簽了，本來是想約在麥當勞談，但考
    慮金額非小又擔心對方有暴力行為，乙○○就約被告甲○○至離
    告訴人住處較近的府東派出所商談，我們與府東派出所之警
    員並不認識，我與告訴人、乙○○於109年9月2日下午同至府
    東派出所，我們向警員表示因有精神障礙之告訴人欠了對方
    50萬元、對方要求還錢而想要借場地談，警員就叫我們至派
    出所進來之房間，當時房間內有我、告訴人、乙○○及被告甲○○，房間門有打開而警員可以看到房間內的狀況，被告甲○○
    說告訴人欠他50萬元，並拿出本件本票而表示係正、副本各
    1張，我問他到底是欠50萬元還是100萬元，被告甲○○說是50
    萬元，並問我們要如何解決，我問多少錢解決此事，被告甲○○說大約要20至25萬元，乙○○說可否以2萬元解決，被告甲○○就要我們再寫1張48萬元的本票給他，我就知道他不同意，
    我因想了解告訴人係如何欠款，問被告甲○○如何領錢，他說
    在上海銀行，我問是否為小東路之上海銀行，被告甲○○說是
    ，我再問告訴人是否有拿到錢，告訴人說沒有，被告甲○○就
    說錢是領出來交給他的朋友，因為要去酒店消費要花很多錢
    而告訴人要請客，所以告訴人就向他借了50萬元而從中拿了
    20萬元請客，我就質問如果是告訴人要借錢請客，應該是50
    萬元交給告訴人而由其從中拿出20萬元去請客支付消費款項
    ，且剩餘的30萬元又去哪裡，被告甲○○並未回答，我再問一
    次仍無結果，乙○○要求被告甲○○提出20萬元的收據，他也提
    不出來，雙方就談不下去而聲音有比較大聲，警員就進來說
    再談下去也沒什麼結果，就將被告甲○○與告訴人、乙○○帶開
    而分別製作筆錄。